【裁判字號】    95,上易,520
【裁判日期】    950607
【裁判案由】    竊盜
【裁判全文】
臺灣高等法院刑事判決                 95年度上易字第520號
  上  訴  人
  即  被  告  甲○○○○○○○.
  選任辯護人  曹大誠律師
上列上訴人因竊盜案件，不服臺灣臺北地方法院94年度易字第
1573號，中華民國95年1月17日第一審判決（起訴案號：臺灣臺
北地方法院檢察署94年度偵字第15244號），提起上訴，本院判
決如下：
    主  文
原判決撤銷。
甲○○○○○○○. MYLA.BERSABE無罪。
    理  由
一、公訴意旨略以：被告甲○○○○○○○. MYLA.BERSABE意圖為自己不
    法之所有，於民國（下同）94年4月28日迄94年5月2日間某
    日之不詳時間，在臺北縣八里鄉○○路○段323巷17號1樓竊
    取丁○○所有之ALCATEL牌行動電話1支（序號：0000000000
    00000）、金質領帶夾1只及女用名牌白色POLO短褲1條，得
    手後據為己有，供己使用，嗣於94年8月18日15時30許，為
    員警至臺北市中山區○○○路○段186巷24號2樓執行搜索時
    扣得ALCATEL牌行動電話1支。
二、按犯罪事實，應依證據認定之，無證據不得認定犯罪事實。
    又不能證明被告犯罪者，應諭知無罪之判決，刑事訴訟法第
    154條第2項、第301條第1項分別定有明文。被告否認犯罪事
    實所持之辯解，縱屬不能成立，仍非有積極證據足以證明其
    犯罪行為，不能遽為有罪之認定，有最高法院著有30年上字
    第1831號判例可參；而認定犯罪事實所憑之證據，無論直接
    或間接證據，其為訴訟上之證明，須於通常一般之人均不致
    有所懷疑，而得確信其為真實之程度者，始得據為有罪之認
    定，倘其證明尚未達到此一程度，而有合理之懷疑存在，致
    無從為有罪之確信時，即應為無罪之判決（最高法院76年度
    台上字第4986號判例意旨參照）。
三、起訴書（聲請簡易判決處刑書）認被告有上開竊盜犯行，係
    以告訴人丁○○之指訴及證人陳麗華之證言為所憑之證據。
    惟訊據被告ANZUELA. MYLA.BERSABE固不否認其持有並使用
    上揭手機，惟否認有何竊盜犯行，辯稱：當時伊曾要求雇主
    陳麗華買1支行動電話以便與家人聯絡，故雇主陳麗華交付
    新台幣3,000元予仲介之告訴人丁○○，告訴人就將其所有
    之舊手機交付予伊﹔後因告訴人未給付伊薪資，並表示須付
    每月1萬元之介紹費，伊乃向菲律賓駐台代表處申訴，代表
    處終止告訴人公司仲介菲籍勞工之權利，告訴人憤而誣指伊
    竊盜云云。經查：
  (一)本件系爭手機失竊之處所，告訴人於94年8月13日警訊稱係
    在住處房間櫃子上（偵卷第13頁），然於94年8月18日警訊
    時又稱放在櫃子內沒上鎖（同上卷第16頁），於原審則稱手
    機放在客廳茶几的桌上（原審卷第52頁），於本院則稱記不
    很清楚係在房間或客廳，並稱所有的文件都放在客廳，不是
    在住處房間（本院卷第61頁），其前後所述已有不一。告訴
    人於94年9月8日偵查中稱「在4月28、29日被告入境後，在
    我家就遺失1支手機，我沒有報警，因為手機很舊，是到上
    個月我才發現，我還有遺失一個上面有三顆星的領帶夾，但
    是沒有找到。」（偵卷第42頁），於原審及本院亦均稱被告
    於國泰醫院病房內，伊在場時使用手機，為其發覺等情，被
    告則稱當時係與伊阿姨通話，因告訴人與伊阿姨認識，因此
    亦接過手機與伊阿姨講話等情，雖告訴人否認有接過手機講
    話，然亦陳稱認識被告阿姨，足見被告所辯已非無據。查該
    手機如係被告竊取所得，其焉敢在告訴人面前持之通話；另
    據告訴人指稱被告係94年4月28日來台後，住其位於八里鄉
    之上址至94年5月2日，在此期間竊取云云。然查被告為菲律
    賓人，經仲介來臺幫傭，初至臺灣，人生地疏，且本件系爭
    之物品為手機，係日常通信使用之物，必須經常攜帶並隨時
    取出使用，非比其他財物之可以隱匿，以被告之狀況，準備
    長期在臺幫傭，謂其初至臺灣，即竊取居住處所之所有人之
    手機，衡情實難置信。
  (二)被告於警訊中稱手機是告訴人於94年7月12日其自龍潭轉至
    臺北陳麗華家之間所交付，於警訊中稱其自菲律賓來臺，帶
    有1支手機，但在臺不能用（偵卷第20、45頁），於本院審
    理中亦稱「我有1支從菲律賓帶來的NOKIA手機，放臺灣的門
    號，就沒辦法使用，但用我原來在菲律賓的門號SIM卡，在
    臺灣就可以收到那邊打來的簡訊，一次一披索，但還是不能
    打出去」（本院卷第57頁背面）。而本件通譯戊○○（菲律
    賓駐臺代表處通譯）於本院陳稱「依我個人在菲律賓的經驗
    ，出國門號就會被鎖住，所以無法在國外使用」（同上卷第
    57頁背面、第58頁）。另查證人丙○○於本院審理中證稱被
    告於94年5至7月間曾由丁○○介紹，在安養院及其位於桃園
    縣龍潭鄉之住處幫傭照顧其母親，曾向其借用電話使用。被
    告有一個手機只是接聽簡訊，沒有打出去，被告曾告知在菲
    律賓發簡訊很便宜，並稱被告表示菲律賓家中經濟困難，因
    同情而借貸給被告，並帶被告至中壢匯款等情。雖丙○○證
    稱對被告當時是否有2支手機或僅有1支手機，並不清楚，然
    依其所述，尚難認被告當時持有2支手機，且如被告當時已
    持有本件告訴人之手機，則其必然曾經使用，且不致始終未
    被丙○○看見。因此尚無從認被告於94年7月中旬前在龍潭
    時已持有該手機。
  (三)又告訴人於原審陳稱被告到臺灣後，一直在陳麗華家幫傭，
    一直到被查獲（原審卷第33頁），惟查被告係先至桃園縣龍
    潭鄉丙○○處幫傭，於94年7月中旬才至臺北市陳麗華住處
    ，已據被告與告訴人於本院陳述明確，亦據丙○○證述如上
    ，足見告訴人所述前後不一。
  (四)另查證人乙○○○○○○○○ ○○○○○○○（馬尼拉經濟文化辦事處職員
    ）於本院證稱被告曾向馬尼拉經濟文化處申訴，而與仲介公
    司嚴小姐成立和解，交還被告仲介費、薪水、保證金。又菲
    律賓帶來之手機要申請才可以在國外使用，其處理此申訴事
    件係與嚴小姐接洽，但亦與告訴人見過一次面等情。告訴人
    雖稱其並未在Howard Internation Co.服務，但與該公司之
    嚴小姐認識，於原審證稱「（問：被告是否曾經住在你們八
    里鄉○○路○段的住處？）是的。時間大約是94年4月28日到
    5月1日」、「（問：當時被告為何住在你八里住處？）被告
    從菲律賓來的時候，我去機場接他，帶他辦理相關居留的手
    續，還有體檢，所以這段時間住在我家。」（原審卷第32頁
    ），於本院又稱是伊送被告至丙○○住處，被告到陳麗華住
    處亦是伊送其前往，並稱其代收被告之仲介費及保證金等語
    。綜上，告訴人所陳，顯然其與嚴小姐及上開仲介公司關係
    密切，被告辯稱其因申訴案致使仲介公司不再接受該公司仲
    介案件，與告訴人有芥蒂，亦非無據。
  (五)告訴人指稱失竊的手機並無SIM卡，已很久沒有使用。被告
    就此稱其於94年7月中旬取得手機後，係由另一不知名之外
    傭取得SIM卡使用。此經本院向中華電信、遠傳電信、臺灣
    大哥大公司查詢調閱相關之通聯紀錄，惟均因已逾保存期限
    而無法提供，有各該公司查復函文在卷可稽，即無法進一步
    釐清被告於94年5月至7月間有無使用相關手機之通聯情形，
    然尚不能據此即為不利於被告之認定。
  (六)雖陳麗華於偵查中證稱告訴人並未問其要不要帶被告買手機
    云云，而附和告訴人之指訴，惟查告訴人之指訴所述各節，
    前後未盡一致，已如上述，公訴人於本院經詰問告訴人後，
    亦認告訴人之指訴不無瑕疵，是尚難以告訴人具有瑕疵之指
    訴及陳麗華於偵查中不盡詳實之證詞，即認被告有本件犯行
    。
  (七)至起訴書認被告竊取告訴人所有之金質領帶夾1只及女用名
    牌白色POLO短褲1條等物品部分，被告亦否認有此部分犯行
    。經查，公訴人於偵查中僅憑告訴人於偵查中所稱其家中尚
    遺失金質領帶夾1只及女用名牌白色POLO短褲1條等物，即謂
    被告涉犯竊取此等物品犯行，然此等物品並未扣案，且衡諸
    社會常情，物品遺失之原因不一而足，雖可能係遭竊盜，亦
    可能因其他情形而遺失致遍尋不著，在缺乏足資證明係被告
    竊取該物之情況下，尚難僅憑告訴人片面指訴，遽認被告竊
    取該等物品。
四、綜上所述，本件尚無確切證據達到足認被告有起訴書所指之
    竊盜犯行，而無合理之懷疑之情形，揆之前開說明，應為無
    罪之諭知。原審不察，對被告論罪科刑，尚有未合。被告上
    訴否認犯罪，指摘原判決不當，為有理由，自應由本院將原
    判決撤銷，依法對被告為無罪之諭知。
據上論斷，應依刑事訴訟法第369條第1項前段、第364條、第301
條第1項，判決如主文。
本案經檢察官謝英民到庭執行職務。
中    華    民    國    95    年    6     月    7     日
                  刑事第二庭審判長法  官  蔡國在
                                  法  官  周政達
                                  法  官  江振義
以上正本證明與原本無異。
不得上訴。
                                  書記官  楊麗雪
中    華    民    國    95    年    6     月    7     日


司法院資訊處製作；財團法人民間司法改革基金會備份。
